臺灣新北地方法院行政訴訟判決
111年度交字第325號
原      告  邱永雄  
被      告  新北市政府交通事件裁決處
                      設新北市○○區○○路0段000號2樓
代  表  人  李忠台    住同上
訴訟代理人  黃曉妍    律師
上列當事人間交通裁決事件，原告不服被告民國111年7月14日新
北裁催字第48-C00000000號、第48-C00000000號裁決，向本院提
起行政訴訟，本院判決如下：
　　主　文
一、原告之訴駁回。
二、訴訟費用新臺幣參佰元由原告負擔。
　　事實及理由
壹、程序方面：
一、原告不服被告所為道路交通管理處罰條例第8條裁決而提起
    撤銷訴訟，依行政訴訟法第273條之1，應適用交通裁決事件
    訴訟程序。本件因卷證資料已經明確，本院依同法第237條
    之7規定，不經言詞辯論，逕為判決。
二、本件被告機關就本案違規事實（如下爭訟概要欄所示），前
    以民國111年5月13日新北裁催字第48-C00000000號、第48-C
    00000000號違反道路交通管理事件裁決裁罰原告，經本院函
    請被告重新審查，經被告重新審查後，認依行政程序法第11
    1條第7款規定，如裁決機關作成附加以受處分人逾期未履行
    繳送義務為停止條件，「依道路交通管理處罰條例第65條第
    1款、第2款之『吊扣期間加倍』及『吊銷牌照或駕照』之行政罰
    ，應屬無效。」。故為避免一次裁決導致原處分無效，被告
    爰更正上開裁決書之處罰主文，於111年7月14日依相同之舉
    發違規事實及舉發違反法條重新製開裁決書，被告就此重新
    所為變更後之裁決，仍非完全依原告之請求處置，則參酌行
    政訴訟法第237條之4 第3項規定反面解釋之旨，依法就此裁
    決部分自不得視為原告撤回起訴，本院就此仍應以被告變更
    後即111年7月14日新北裁催字第48-C00000000號、第48-C00
    000000號違反道路交通管理事件裁決書為審理之標的，核先
    敘明。
貳、實體方面
一、爭訟事實概要：緣原告邱永雄駕駛車牌號碼000-0000號營業
    貨運曳引車（下稱系爭車輛），分別於民國111年3月1日上
    午3時整及同年3月2日23時41分，行經新北市中和區連城路
    及中和區建一路時，因有「所載貨物滲漏（一般道路）」、
    「汽車裝載有第30條第1項情形因而致人受傷」之違規行為
    ，經新北市政府警察局中和分局（下稱原舉發機關）接獲交
    通事故報案到場處理，經調閱監視器釐清案情後認定事故被
    害人確係因原告所載貨物滲漏而受傷，原舉發機關警員遂於
    111年3月3日依道路交通管理處罰條例第30條第1項第2款及
    同條第3項填製新北警交字第C00000000號、第C00000000號
    舉發違反道路交通管理事件通知單逕行舉發，記載應到案日
    期為111年4月17日前，案件均於111年3月4日移送被告，並
    分別於111年3月11日及同年5月9日合法送達原告。原告於11
    1年4月18日提出申訴，嗣經被告向原舉發單位查明陳述情節
    及違規當時情形，認定原告有「所載貨物滲漏（一般道路）
    」、「汽車裝載有第30條第1項情形因而致人受傷」之違規
    行為，乃依道路交通管理處罰條例第30條第1項第2款及同條
    第3項、條63條第1項第2款、第24條第1項第1款及違反道路
    交通管理事件統一裁罰基準及處理細則等規定，於111年7月
    14日製開新北裁催字第48-C00000000、48-C00000000號違反
    道路交通管理事件裁決書（下稱原處分），均裁處原告罰鍰
    新臺幣（下同）9,000元整，並記違規點數2點，吊扣駕駛執
    照12個月，並應參加道路交通安全講習。原告不服，提起本
    件行政訴訟。
二、原告起訴主張及聲明：
　㈠原告主張要旨：原告駕駛系爭車輛於上揭時地因貨物滲漏造
    成4台機車滑倒雖為事實，但事後已與被害人達成和解，且
    無人受傷。原告是單親父親，小孩才國中一年級，如果吊扣
    駕照2年，將沒有收入養小孩。
　㈡聲明：⒈撤銷原處分關於舉發違規事實「二、汽車裝載有第30
    條第1項情形因而致人受傷」所為之處罰主文部分。⒉訴訟費
    用由被告負擔。
三、被告答辯及聲明：
　㈠答辯要旨
　　⒈按道路交通管理處罰條例第30條第1項第2款規定：「汽車
      裝載時，有下列情形之一者，處汽車駕駛人新臺幣3,000
      元元以上1萬8,000元以下罰鍰，並責令改正或禁止通行：
      二、所載貨物滲漏、飛散、脫落、掉落或氣味惡臭。」；
      同條第3項規定：「前2項情形，因而致人受傷者，吊扣其
      駕駛執照1年；致人重傷或死亡者，吊銷其駕駛執照。」
　　⒉次按道路交通安全規則第77條第1項第1款規定：「汽車裝
      載時，除機車依第88條規定外，應依下列規定：一、裝置
      容易滲漏、飛散、氣味惡臭之貨物，能防止其發洩者，應
      嚴密封固，裝置適當。」
　　⒊本件原告之行政訴訟意旨略以：「交通事故已經雙方當事
      人和解，原告謀生技能有限，以吊扣駕駛執照方式裁處原
      告將使原告失去收入。」等語置辯。
　　⒋查本件路口監視器畫面（附件1【0301員山路監視器影像-
      砂石車經過.mp4】，畫面時間：01:24:33至01:24:42），
      可見原告於111年3月1日駕車行經中和區連城路與員山路
      口時系爭車輛車斗右側（約略右後輪處）噴撒土方至車道
      上，確有裝載物滲漏之事實，而其滲漏物之面積甚大，而
      致使後來於3時5分及3時53分騎乘經過此處之事故被害人
      有因行經滲漏物上而滑倒之事實（被證5-1【照片編號1至
      10】、被證5-2【照片編號1-16】，按諸一般常情，於地
      面有大量面積滲漏物時，駕車行經該地之人即有可能因而
      滑倒；自本件因滲漏物滑倒之受害人分別於警詢筆錄中就
      事故發生經過略以：「（呂民）...我騎在路上因有土方
      害我跌倒」（被證5-1）、「（林民）《答辯狀誤載為李民
      》...當時我欲右轉員山路，因路上都是水泥土，我剛好輾
      到濕的泥土便摔車」等語敘述，對照原告於警詢筆錄中（
      被證5-1、被證5-2）自承：「...行經連城、員山路口時
      ，我的車斗有混凝土灑落...」等情，自可確認受害人（
      呂民、林民）於系爭地點滑倒致車體受損害及手部、腳部
      受有輕傷，確實與原告於路面滲漏貨物間有因果關係，此
      不因原告與事故被害人間有私權上和解而易該事實之存在
      ，被告據此依道路交通管理處罰條例第30條第1項第2款及
      同條第3項規定作成第48-C00000000號處分，應無違誤。
　　⒌另於111年3月2日下午11時41分時，原告駕駛系爭車輛行經
      中和區建一路與建康路口（答辯狀誤載為健康路口）時，
      再次發生所載土方灑落道路之情事，經檢視路口監視器影
      像（附件1【0302健康路口監視器影像-砂石車經過.mov】
      ，畫面時間：22:43:41至22:43:48），可見原告駕駛系爭
      車輛行駛於建康路上（往中正路方向），於行經建一路口
      時，其系爭車輛右側車斗沿路灑落土方於車道上，灑落面
      積甚大且造成道路呈現濕漉狀態，裝載物滲漏之事實灼然
      至明，自屬道路交通管理處罰條例第30條第1項第2款欲處
      罰之態樣；爾後因上述土方灑落行為使道路因此呈濕滑狀
      態，以致2名機車騎士於行經該址因而滑倒而受有輕傷及
      車體受損上情有事故發生時之路口監視影像（附件1【030
      2路口監視器影像（１）.mov】，畫面時間：23:35:21至23
      :35:23）、（附件1【0302路口監視器影像（2）.mov】，
      畫面時間：23:40:03至23:40:08）可資佐證，被害人當時
      均騎乘普重機行駛於健康路上，因車輪輾壓路面土方而致
      人車倒地，與被害人於警詢時就事故經過所為：「（邱民
      ）建康路往中正路行駛，地上砂石逸漏而打滑自摔」（被
      證5-3）、「（卓民）壓到濕的砂石水泥而打滑自摔」（
      被證5-3）等說明相符，亦有交通事故照片（被證5-3【照
      片編號1-50】）在卷可稽，綜上，被告據此依道路交通管
      理處罰條例第30條第1項第2款及同條第3項規定作成第48-
      C00000000號處分，亦無違誤。
　　⒍按行政罰法第7條第1項規定：「違反行政法上義務之行為
      非出於故意或過失者，不予處罰。」，故不論違規行為人
      係故意或過失而違反道路交通管理處罰條例第30條第1項
      第2款及同條第3項行政法上義務之行為，即應予處罰。本
      案原告違規已如前述，核有主觀上之犯意無誤，已然甚明
      。
　　⒎再者，原告既為合法考領汽車駕駛執照之人，有汽車車籍
      查詢資料及駕駛人基本資料（被證7）為憑，且原告為以
      駕駛為業之職業駕駛人，其對上述規定應知之甚詳，並應
      確實遵守，且其應負之注意義務程度較諸一般駕駛人應為
      更高。是原告前揭所述，無非單方所執之詞，委無足取。
      綜上所述，被告依法裁處，應無違誤。原告之訴無理由。
　　㈡聲明：⒈駁回原告之訴。⒉訴訟費用由原告負擔。　
四、爭點事項：
　　原告主張系爭車輛滲漏所造成之事故未造成被害人受傷，且
    已經雙方當事人和解，原告謀生技能有限，不應裁處吊扣原
    告駕駛執照，原處分機關所為裁罰不合法，其理由是否可採
    ？　
五、本院之判斷
　㈠上開事實，除爭點事項外，其餘事實業為原告於起訴狀所不
    爭執，並有新北市政府警察局道路交通事故當事人登記聯單
    、舉發違反道路交通管理事件通知單、案件移送紀錄、及送
    達資料、原告111年4月18日申訴書、新北市政府警察局中和
    分局111年5月3日新北警中交字第1114659101號函、111年5
    月13日新北裁催字第48-C00000000號、第48-C00000000號違
    反道路交通管理事件裁決書及送達資料、111年3月1日上午3
    時5分道路交通事故調查卷宗（含當事人自首情形紀錄表、
    道路交通事故談話紀錄表、道路交通事故調查報告表㈠㈡、道
    路交通事故現場圖、道路交通事故照片）、111年3月1日上
    午3時53分道路交通事故調查卷宗（含當事人自首情形紀錄
    表、道路交通事故調查報告表㈠㈡、道路交通事故談話紀錄表
    、道路交通事故現場圖、A2、A3類道路交通事故調查報告表
    、道路交通事故照片）、111年3月2日上午23時36分道路交
    通事故調查卷宗（含道路交通事故調查報告表㈠㈡、道路交通
    事故談話紀錄表、道路交通事故現場草圖及現場圖、道路交
    通事故照片）、111年7月14日重新製開之新北裁催字第48-C
    00000000號、第48-C00000000號違反道路交通管理事件裁決
    書、汽車車籍查詢資料及駕駛人基本資料、採證光碟、被害
    人邱嘉俊乙種診斷證明書（見本院卷第19至23頁、第65至第
    189頁）等足資佐證，此部分事實應堪認定。
㈡、本件應適用之相關法令：
⑴、道路交通安全規則第77條第1項第1款：「汽車裝載時，除機
    車依第八十八條規定外，應依下列規定：一、裝置容易滲漏
    、飛散、氣味惡臭之貨物，能防止其發洩者，應嚴密封固，
    裝置適當。」。
⑵、道路交通管理處罰條例第30條第1項第2款：「汽車裝載時，
    有下列情形之一者，處汽車駕駛人新臺幣3,000元以上1萬8,
    000元以下罰鍰，並責令改正或禁止通行：所載貨物滲漏、
    飛散、脫落、掉落或氣味惡臭。」。
⑶、道路交通管理處罰條例第30條第3項：「前2項情形，因而致
    人受傷者，吊扣其駕駛執照1年；致人重傷或死亡者，吊銷
    其駕駛執照。」。
⑷、道路交通管理處罰條例第63條第1項第2款：「汽車駕駛人有
    下列各款所列條款之一者，除依原條款處罰鍰外，並予記點
    ：二、有第二十九條第一項第一款至第四款、第二十九條之
    二第一項、第二項、第四項、第三十條第一項第一款、第二
    款情形之一者，各記違規點數二點。」。
⑸、道路交通管理處罰條例第24條第1項第1款：「汽車駕駛人，
    有下列情形之一者，應接受道路交通安全講習：一、違規肇
    事受吊扣駕駛執照處分。」。
⑹、行政罰法第7條第1項：「違反行政法上義務之行為非出於故
    意或過失者，不予處罰。」。
㈢、原告以前詞置辯，惟查：
⑴、新北裁催字第48-C00000000號部分：
　　依採證照片所示（見本院卷第105-109頁、第125-132頁）：
    原告於111年3月1日駕車行經中和區連城路與員山路口時系
    爭車輛車斗右側(約略右後輪處)噴撒土方至車道上，確有裝
    載物滲漏之事實，而其滲漏物之面積甚大，而致使後來於3
    時5分及3時53分騎乘經過此處之事故被害人有因行經於滲漏
    物上而滑倒之事實，按諸一般常情，於地面有大量面積滲漏
    物時，駕車行經該地之人即有可能因而滑倒；佐以本件因滲
    漏物滑倒之受害人分別於警詢筆錄中就事故發生經過略以：
    「（問：肇事前行進方向、車道及肇事經過情形？）呂佑珩
    ：)…我騎在路上因有土方害我跌倒」、「（問：你車上共乘
    幾人？你車上及對方車上有無人員受傷？受傷部位及傷勢如
    何？）我1人，臉部、雙手、腰部挫傷。」（見本院卷第97
    頁)、「（問:肇事經過情形）、、、當時我欲右轉員山路，
    因路上都是水泥土，我剛好輾到濕的泥土，便摔車、、（林
    文彥）」等語敘述（見本院卷第119頁)，核與原告邱永雄於
    警詢筆錄中所述「（問：肇事經過情形）當時行經連城路與
    員山路口時，我車斗有混泥土灑落、、、..」（見本院卷第
    99頁)等情相符，並有當事人自首情形紀錄表、道路交通事
    故調查報告表㈠㈡、道路交通事故現場圖在卷足佐，足可確認
    受害人(呂民、林民)於系爭地點滑倒致車體受損害及手部、
    臉部受有輕傷，確實與原告於路面滲漏貨物間有因果關係，
    此不因原告與事故被害人間有私權上和解而易該事實之存在
    ，被告據此依處罰條例第30條第1項第2款及同條第3項規定
    作成第48-C00000000號處分，應無違誤。
⑵、新北裁催第48-C00000000號部分：
　　依採證照片所示（見本院卷第147-177頁）：原告駕駛系爭
    汽車於111年3月2日23時41分時，行經中和區建一路與建康
    路口時，再次發生所載土方灑落道路之情事，經檢視路口監
    視器影像採證照片所示（見本院卷第157頁）砂石車經過畫
    面時間:（ 22:43:43至22:43:46)，可見原告駕駛系爭汽車
    行駛於建康路上(往中正路方向)，於行經建一路口時，其系
    爭車輛右側車斗沿路灑落土方於車道上，灑落面積甚大且造
    成道路呈現濕漉狀態，裝載物滲漏之事實灼然至明，自屬處
    罰條例第30條第1項第2款欲處罰之態樣；爾後因上述土方灑
    落行為使道路因此呈濕滑狀態，以致2名機車騎士於行經該
    址因而滑倒而受有輕傷及車體受損之事實，業據被害人邱嘉
    俊於談話紀錄陳稱：「建康路往中正路行駛，、、地上沙石
    溢漏，而打滑自摔」等語，其併受有左耳撕裂傷約4公分、
    左肩和左頸挫傷、左上肢和下肢多處挫傷併擦傷等傷害，此
    有道路交通事故談話紀錄表、被害人邱嘉俊乙種診斷證明書
    在卷可參（見本院卷第139頁、第189頁）；另被害人卓紜廷
    於警詢陳稱：「（問：肇事經過情形？）壓到濕的砂石水泥
    而打滑自摔、、、」等語（見本院卷第141頁），此外，並
    有道路交通事故調查報告表㈠㈡、道路交通事故現場圖在卷足
    佐，足見上開被害人均騎乘普重機行駛於建康路上，因車輪
    輾壓路面土方而致人車倒地或打滑自摔，確實與原告於路面
    滲漏貨物間有因果關係，此不因原告與事故被害人間有私權
    上和解而易該事實之存在，被告據此依處罰條例第30條第1
    項第2款及同條第3項規定作成新北裁催第48-C00000000號處
    分，亦無違誤。
⑶、按上開行政罰法第7條第1項規定：「違反行政法上義務之行
    為非出於故意或過失者，不予處罰。」，故不論違規行為人
    係故意或過失而違反處罰條例第30條第1項第2款及同條第3
    項行政法上義務之行為，即應予處罰。本案原告違規已如前
    述，核有主觀上之犯意無誤，縱無故意，原告既為合法考領
    汽車駕駛執照之人，有汽車車籍查詢資料及駕駛人基本資料
    （見本院卷第183-185頁）為憑，且原告以駕駛為業之職業
    駕駛人，其對上述規定應知之甚詳，並應確實遵守，且其應
    負之注意義務程度較諸一般駕駛人應為更高，而其載運砂石
    水泥而行駛於道路，依法負有防止滲漏之行政法上義務，原
    告於當時之情況，並非不能注意而避免滲漏，惟原告竟應注
    意能注意而疏於注意致所載砂石水泥滲漏至道路地面，致被
    害人受傷且車體受損，仍難解免原告過失之責，縱原告事後
    已與被害人達成和解，亦不影響其違反行政法上義務之事實
    ，原告主張之情事亦非屬法定得減輕或免除其處罰之事由，
    故被告依據道路交通管理處罰條例第30條第1項第2款及同條
    第3項，認定原告有「一、所載貨物滲漏（一般道路）。二
    、汽車裝載有第30條第1項情形因而致人受傷。」之違規事
    實，並以原處分各裁處原告罰鍰新臺幣9000元、並記違規點
    數2點、吊扣駕駛執照12個月，依法洵屬有據。
㈣、原告所述靠駕駛維生，扶養小孩乙節，並不影響原處分關於
    吊扣駕駛執照部分之合法性：就符合道路交通管理處罰條例
    第30條第3項前段之規定者，裁罰機關依法應即吊扣行為人
    之駕駛執照12個月，而原告所指該一情事亦顯非屬法定得減
    輕或免除其處罰之事由，又衡諸該規定旨在確保道路交通往
    來之安全，此雖限制人民駕駛車輛之自由權利，但基於維護
    交通安全之重要公益，立法者已經考量人民工作、生活及人
    格自由發展，與該處分所追求之公共利益，且該處分所侵害
    之工作權亦僅限於駕駛車輛部分（期間1年），尚無違反比
    例原則，是原告所指情事，仍無解於其應受吊扣駕駛執照之
    處罰。
㈤、綜上所述，原告既有「二、汽車裝載有第30條第1項情形因而
    致人受傷。」之違規行為，原處分依道路交通管理處罰條例
    第30條第1項第2款及同條第3項、第24條規定，裁處原告吊
    扣駕照12個月，並應參加道路交通安全講習，核無違誤，原
    告前揭所述，無非單方所執之詞，委無足採。原告訴請撤銷
    ，為無理由，應予駁回。
六、本件判決基礎已臻明確，兩造其餘攻擊防禦方法及訴訟資料
    ，經本院審核後，或與本案爭點無涉，或對於本件判決結果
    不生影響，爰無庸一一再加以論述，爰併敘明。
七、結論：原處分並無違誤，原告訴請撤銷為無理由，應予駁回
    。本件第一審裁判費為300元，應由原告負擔。
八、依行政訴訟法第195條第1項後段、第236條、第98條第1項前
    段、第237條之8第1項、第237條之9第1項，判決如主文。
中　　華　　民　　國　　111 　年　　8 　　月　　15　　日
　　　　　　　　　行政訴訟庭法  官　陳伯厚
一、上為正本係照原本作成。
二、如不服本判決，應於判決送達後20日內，向本院提出上訴狀
    並表明上訴理由（原判決所違背之法令及其具體內容或依訴
    訟資料可認為原判決有違背法令的具體事實），其未載明上
    訴理由者，應於提出上訴後 20 日內向本院補提理由書（上
    訴狀及上訴理由書均須按他造人數附繕本，如未按期補提上
    訴理由書，則逕予駁回上訴），並應繳納上訴裁判費新臺幣
    750 元。　　　　　　　　
                            書記官  陳柔吟　　　　　　　
中　　華　　民　　國　　111 　年　　8 　　月　　16　　日